臺灣高等法院刑事裁定　　　　　　　　　　　　　　九十三年度毒抗字第五０六號
　　抗　告　人
　　即　被　告　甲○○
　　　　　　　　　　　　（現於台北監獄台北戒治所執行戒治處分）
右抗告人因毒品危害防制條例案件，不服臺灣板橋地方法院九十三年度毒聲字第一五
九九號，民國九十三年九月三十日裁定（聲請案號：臺灣板橋地方法院檢察署九十三
年度聲戒字第二九０號），提起抗告，本院裁定如左：
    主  文
抗告暨停止執行之聲請均駁回。
    理  由
一、按送達於在監獄或看守所之人，應囑託該監所長官為之，刑事訴訟法第五十六條
    第二項定有明文。又法院對於羈押監所之人送達文件，不過應囑託監所長官代送
    達，而該項文件仍應由監所長官交與應受送達人收受，始生送達之效力（最高法
    院四十四年度台抗字第三號判例參照）。又提起抗告，除有特別規定外，應自抗
    告送達後五日內為之，刑事訴訟法第四百零六條定有明文，另依同法第四百十九
    條準用第三百五十一條第一項之規定，在監獄或看守所之被告，於抗告期間內向
    監所長官提出抗告書狀者，視為抗告期間內之抗告。經查本件抗告人即被告係於
    民國（下同）九十三年十一月十七日，於其執行毒品戒治所在之台北監獄台北戒
    治所收受原審法院裁定之送達，有送達證書在卷可查，抗告人並於同年月二十二
    日向該所提起抗告狀，此有抗告狀上所蓋之該所收文戳記可憑，按之上開規定，
    本件抗告並未逾期，仍屬合法，先予敘明。
二、次按觀察、勒戒後，檢察官依據勒戒處所之陳報，認受觀察、勒戒人有繼續施用
    毒品傾向者，檢察官應聲請法院裁定令入戒治處所強制戒治，其期間為六個月以
    上，至無繼續強制戒治之必要為止，但最長不得逾一年，毒品危害防制條例第二
    十條第二項後段定有明文。
三、本件抗告人因施用毒品，經原法院以九十三年度毒聲字第一三三三號裁定將其送
    觀察、勒戒後，復經臺灣臺北看守所附設勒戒處所認有繼續施用毒品之傾向，有
    該看守所九十三年八月二十三日出具之「有無繼續施用毒品傾向證明書」在卷可
    稽，足見抗告人確有繼續施用毒品之傾向，原法院裁定抗告人令入戒治處所，施
    以強制戒治，其期間為六個月以上，至無繼續強制戒治之必要為止，但最長不得
    逾一年，經核於法並無不合。
四、抗告意旨略以：原審法院於九十三年九月三十日裁定抗告人應入戒治處所強制戒
    治後，卻未將裁定正本送達予抗告人收受，嗣經抗告人具狀陳明，始於九十三年
    十一月十七日將裁定正本送達抗告人簽收，然期間已逾四十八日，則檢察官九十
    三年度戒執字第二八八號函令入戒治處所強制戒治之指揮執行當否，顯有疑義。
    又原裁定認抗告人應受戒治處分之唯一證據，僅有「有無繼續施用毒品傾向評估
    標準紀錄表」及本院被告全國前案紀錄表可資佐證，並未檢具其他相關資料或證
    明文件，則該「有無繼續施用毒品傾向評估標準紀錄表」內容之真實性是否客觀
    公平，有無不實登載或疏漏、賄賂等黑箱作業情形，亦非無疑，原審未予詳查，
    即逕認抗告人應受強制戒治，其適用法則當然違背法令。末查，刑事訴訟法第四
    百零九條第二項規定抗告法院得以裁定停止裁判之執行，原裁定既有前開違背法
    令之虞，而訴訟程序曠廢時日，緩不濟急，為免抗告人遭受難以回復之損害，及
    本於憲法保障人身自由權之前提，爰依法提起抗告，並聲請停止原裁定之執行云
    云。
五、經查：
  (一)有關就原審裁定令入戒治處所施以強制戒治之抗告部分：
  (1)有無繼續施用毒品傾向之評估標準，並非完全以受勒戒人勒戒後之結果為準，勒
    戒前之各種情況，仍應作為評估之依據。而依勒戒處所評分說明手冊規定，係以
    人格特質、臨床徵候及環境相關因素三項合併計算分數：(一)、分數一百分至七十
    一分，判定為有繼續施用毒品傾向。(二)、五十分至零分判定為無繼續施用毒品傾
    向。(三)、七十分至五十一分間判定有繼續施用毒品傾向之原則為有下列各項之一
    者：1.缺乏病識感或戒治動機者。2.第一級毒品使用者。3.有煙毒前科者。4.有
    礙家庭、社會和諧與安寧者。若無以上各項之一，惟判定者認為個案「有繼續施
    用毒品傾向」者，應在「有無繼續施用毒品傾向證明書」詳細說明欄內載明，並
    於綜合判斷項下勾選「有繼續施用毒品傾向」。(四)、分數為五十分以下，原本應
    列為「無繼續施用毒品傾向」，但綜合評分者根據臨床實務，有具體事證，認為
    個案「有繼續施用毒品傾向」者，以綜合評分者所評估為準，惟須在「有無繼續
    施用毒品傾向證明書」詳細說明欄載明具體事證。而其中之人格特質係依：(1)毒
    品犯罪相關司法紀錄、(2)其他犯罪紀錄、(3)短期內是否再犯及其他行為觀察（夾
    藏、暴力、自殺、恐嚇、拒食、辱罵、喧嘩）；臨床徵候係依：戒斷症狀有無、
    是否使用多種藥物、有無注射使用、使用期間長短、情緒及態度；環境相關因素
    係依：社會功能是否良好、支持系統等；作為判斷分數之依據。判定者判定人格
    特質、臨床徵候及環境相關因素合計三項分數，固係供為判定者判定「有無繼續
    施用毒品傾向」之審酌標準，但非唯一標準。綜合評分者，應根據臨床實務，有
    具體事證，認為個案「有繼續施用毒品傾向」者，以綜合評分者所評估為準。
  (2)本件抗告人經臺灣臺北看守所附設之勒戒處所評分結果，人格特質得十二分、臨
    床徵候得五十分、環境相關因素得０分，合計六十二分，綜合判斷為「有繼續施
    用毒品傾向」，有臺灣臺北看守所附設觀察勒戒處所「有無繼續施用毒品傾向證
    明書」在卷可稽。則該勒戒處所綜合評分者依個案之臨床實務及具體事證，判定
    抗告人為「有繼續施用毒品傾向」，依上開說明，尚無不合，抗告人未提出具體
    事證，僅空言前揭評斷內容之真實性有疑及欠缺客觀公正性，尚屬無據，自難認
    為抗告有理。
  (二)有關聲請停止執行之部分：
    按抗告無停止執行裁判之效力；抗告法院得以裁定停止裁判之執行，此刑事訴訟
    法第四百零九條第一項前段、第二項分別定有明文。本件抗告人於九十三年十一
    月十七日收受原審法院裁定，抗告人並於期限內提起抗告，且其抗告核無理由，
    已如前述，尚難認抗告人有何遭受難以回復之損害之處，本件無停止執行之事由
    ，抗告人依刑事訴訟法第四百零九條第二項規定聲請本院裁定停止強制戒治之執
    行，核無理由，應予駁回。
據上論斷，應依刑事訴訟法第四百十二條，裁定如主文。
中　　　華　　　民　　　國　　九十三　　年　　 十二 　　月　　 十六 　　日
                              臺灣高等法院刑事第二十二庭
                                  審判長法  官  蔡  秀  雄
                                        法  官  林　明　俊
                                        法  官  蘇　素　娥
右正本證明與原本無異。
抗告駁回部分，不得再抗告。
駁回聲請停止執行部分如不服本裁定，應於收受送達後五日內向本院提出抗告狀。
                                        書記官  何　閣　梅
中　　　華　　　民　　　國　　九十三　　年　　 十二 　　月　　 十六 　　日
